【裁判字號】    94,交聲,1234
【裁判日期】    950614
【裁判案由】    違反道路交通管理處罰條例聲明異議
【裁判全文】
臺灣臺北地方法院交通事件裁定        94年度交聲字第1234號
原處分機關  臺北市交通事件裁決所
異  議  人
即受處分人  甲○○
上列受處分人因違反道路交通管理處罰條例案件，對於臺北市交
通事件裁決所中華民國94年9月19日所為之處分（原處分案號：
北市裁二字第裁22-Z00000000號）聲明異議，本院裁定如下：
    主      文
原處分撤銷。
甲○○汽車駕駛人，行駛於高速公路，而不遵管制之規定，處罰
鍰新台幣陸仟元，並記違規點數壹點。
    理      由
一、按汽車行駛於高速公路或設站管制之道路，而不遵管制之規
    定者，處汽車駕駛人新台幣（下同）3,000元以上6,000元以
    下罰鍰，並記違規點數1 點，道路交通管理處罰條例第33條
    第1項、第63條第1項第1款定有明文。又汽車行駛高速公路
    ，其車道之使用，除因交通事故及道路施工依臨時或可移動
    標誌指示或公路警察指揮外，應依設置之交通標誌、標線或
    號誌之規定；於駛進收費站前，應依標誌指示預為減速慢行
    ，並依標誌、號誌指示或公路警察指揮順序駛入收費車道，
    停車繳費，高速公路交通管制規則第8條第1項及第22條亦定
    有明文。
二、本件異議人即受處分人甲○○於民國94年7月16日16時44分
    許駕駛車牌號碼BR-9769號自用一般小客車，行經國道三號
    北上273點6公里處古坑收費站時，於劃有雙白實線之收費車
    道上任意變換車道，嗣經內政部警政署國道公路警察局第八
    警察隊古坑分隊員警邱奎璿依法攔停，並當場填製公警局交
    字第Z00000000號舉發違反道路交通管理事件通知單逕行舉
    發。因受處分人逾越舉發通知單上所載應到案日期（94
    年7月31日）30日以上未提出申訴，經臺北市交通事件裁決
    所逕行以受處分人違反道路交通管理處罰條例第33條第1項
    規定及違反道路交通事件統一裁罰基準表之規定，於94年9
    月19日裁處受處分人罰鍰6,000元，嗣受處分人不服，於94
    年10月5日向原處分機關提出異議，經原處分機關函請原舉
    發單位調查後，仍認受處分人前開違規事實明確，此有內政
    部警政署國道公路警察局公警局交字第Z00000000號舉發違
    反道路交通管理事件通知單、原處分機關北市裁二字第裁
    22-Z00000000號違反道路交通管理事件裁決書、內政部警政
    署國道公路警察局第八警察隊94年11月15日公警八交字第
    0940871720號函（均影本）各1件在卷足憑。
三、異議意旨略以：受處分人於國道三號北上273點6公里處（收
    費站前）變換車道，後無緊靠尾隨車輛，原因是由於需閃躲
    車道障礙物，且未在雙實白線處變換車道，但過收費站後，
    隨即被員警叫停，並告知在雙實白區○○○○道，受處分人
    即告知舉發員警上開變換車道原因，不被採信，故聲明異議
    ，請求撤銷原處分。
四、經查：
  (一)受處分人對於其於94年7月16日14時44分許，駕駛車牌號碼
    BR-9769號自用一般小客車行經國道三號273點6公里處變換
    車道等情固不否認，惟於本院審理時到庭陳述：我在進雙實
    白線之前，我就有切換車道，我是要從左側要切換到右側車
    道，因為當初在開車時，路上有東西，當時距離收費站大約
    有70公尺左右，當時還沒有進到收費區；在還沒有進到收費
    站雙實白線之前，我發現我的正前方有異物，所以我先將車
    子右偏後，再左偏回到原先行駛的車道上進收費站，我是在
    過收費站後，被員警攔下云云。
  (二)惟查：
    上揭違規事實，業據證人即當時執行交通勤務之警員邱奎璿
    於本院審理時到庭以具結擔保其證述之真實性之狀態下證稱
    ：當時我與另二名執勤警員站在古坑收費站執行取締守望勤
    務，發現受處分人所駕車輛於收費站前已進入雙白實線區○
    ○道，卻突然往右跨越雙白實線到另1個車道，再通過收費
    站；當時我是站在第6還是第7車道的收費站小姐的位置，在
    收費站中央處，且當時是白天，光線、視線良好，可以明顯
    看到所有車道的情況，且受處分人的違規情形是經過在場3
    位警員的確認，才予以舉發，且當時受處分人原本行駛的車
    道上並沒有障礙物，我將受處分人攔停舉發時，受處分人當
    時表示是因為要閃避車子等語在卷，並有現場位置照片10幀
    在卷可稽，而依本件卷存證據資料內並無任何積極證據足以
    證明證人上開供述係屬虛偽或有捏造事實違法取締之情事，
    亦無有足以令人顯信其供述為不可採之品性證據或前科證據
    存在，自不得僅以證人為本件開單告發受處分人之警員而全
    盤抹煞其於訴訟上所具有之原證人資格；況受處分人對前開
    證人之供述並無法舉出任何對其有利之證據資料，以對證人
    所供述之違規事實產生任何合理之懷疑。且交通警察掣單舉
    發違反道路交通管理處罰條例所列之違規事實，本質上為行
    政處分，係公務員基於職務上之權力，依法就特定之具體事
    件所為之具公法上效果之單方行政行為，基於公務員為公法
    上行為具有公信力之原則，該行政行為當可被推定為真正，
    其據以依法處分之事實認定亦為正確無誤。參以受處分人於
    本院到庭陳述時，亦自承當日確曾變換車道等語，足見受處
    分人確有證人所指述之違規行為。
五、綜上所述，本件受處分人之違規事證明確，原處分機關據以
    裁罰固非無見，惟依首揭規定，受處分人有違反道路交通管
    理處罰條例第33條第1 項之行為，除應依原條款處罰鍰外，
    亦應依同條例第63條第1項第1 款之規定記違規點數1點，而
    原處分就此部分，僅依道路交通管理處罰條例第33條第1 項
    之規定，裁處受處分人罰鍰6,000元，漏未依前開規定記違
    規點數1點，尚有違誤，受處分人聲明異議雖無理由，惟原
    處分既有前述可議之處，自亦無可維持，爰撤銷原處分，另
    諭知如主文所示內容之處分。
六、據上論斷，應依道路交通案件處理辦法第20條，裁定如主文
    。
中    華    民    國    95    年    6     月    14    日
                  交 通 法 庭   法  官  陳慧萍
上正本證明與原本無異。
如不服本裁定，應於裁定送達後5日內向本院提出抗告狀。
                                書記官  何適熹
中    華    民    國    95    年    6     月    16    日


司法院資訊處製作；財團法人民間司法改革基金會備份。
